【裁判字號】    88,易,4757
【裁判日期】    890508
【裁判案由】    詐欺
【裁判全文】
臺灣板橋地方法院刑事判決                        八十八年度易字第四七五七號
    公  訴  人  臺灣板橋地方法院檢察署檢察官
    被      告  甲○○
右列被告因詐欺案件，經檢察官提起公訴（八十七年度偵字第二一四００號），本院
判決如左：
    主  文
甲○○無罪。
    理  由
一、公訴意旨略以：被告甲○○係設址臺北縣樹林市○○街十八之三號海聖電線電纜
    股份有限公司（下稱海聖公司）之負責人，於民國八十六年七月三十一日，邀同
    徐玉霞、賴盈汝擔任連帶保證人，以海聖公司名義與告訴人聯邦商業銀行股份有
    限公司（下稱告訴人聯邦銀行）簽訂「出口押匯總質權書」，約定海聖公司出口
    貨物至外國時，可向告訴人聯邦銀行申請押匯請求先墊付貨款（以上起訴書漏載
    ）。嗣於八十七年一月二十六日，被告明知海聖公司經營不善，已無付款能力，
    竟佯以出口電線電攬予美國某公司，並根據AMERICAN INTERNATIONAL BANK LOS
    ANGELES U.S.A.銀行開發之第LCS98010 CHI號信用狀（下稱美國銀行信用狀），
    簽具出口押匯申請書向告訴人聯邦銀行申請押匯，致該銀行員工陷於錯誤，預先
    墊付美金十一萬三千二百六十九元六角八分予海聖公司，其後告訴人聯邦銀行向
    前揭開狀銀行提示匯票遭拒付，告訴人聯邦銀行始悉受騙，因認被告涉犯刑法第
    三百三十九條第一項之詐欺取財罪嫌云云。
二、按犯罪事實應依證據認定之，無證據不得推定其犯罪事實；又不能證明被告犯罪
    者，應諭知無罪之判決，刑事訴訟法第一百五十四條、第三百零一條第一項分別
    定有明文。次按刑法第三百三十九條第一項詐欺罪之成立，以意圖為自己或第三
    人不法所有，以詐術使人將本人或第三人之物交付為要件。所謂以詐術使人交付
    ，必須被詐欺人因其詐術而陷於錯誤，若其所用方法，不能認為詐術，亦不致使
    人陷於錯誤，即不構成該罪，最高法院四十六年台上字第二六０號著有判例。
三、本件公訴人認被告李甲○○涉犯刑法第三百三十九條第一項之詐欺取財罪嫌，無
    非係以右揭事實，業據告訴人聯邦銀行代理人乙○○指訴綦詳，復有出口押匯總
    權書、授信約定書、連帶保證書、出口押匯貼現申請書、聯邦銀行出口押匯貼現
    託收工作紀錄單等資料附卷可稽，且海聖公司申請押匯價額美金十一萬三千二百
    六十九元六角八分，折合新台幣約四百萬元（實則約三百八十萬元），但其出口
    之電線電纜於八十七年十一月二十一日進行拍賣，投標人分別以五萬二千九百元
    、四萬元競標，其價額顯不相當等為其論據。訊據被告固坦承於八十七年一月二
    十六日，以出口電線電纜予美國某公司為由，以海聖公司名義向告訴人聯邦銀行
    申請押匯取得美金十一萬三千二百六十九元六角八分，而事後簽發之匯票遭拒付
    ，未如期清償款項等情，惟矢口否認有何詐欺之犯行，並辯稱：海聖公司確實出
    口電線電纜予美國ＣＨＩ公司，且價值達新台幣三百七十二萬六千六百九十元，
    與申請押匯之金額相當，後美國ＣＨＩ公司以該批電線電攬規格不符予以退貨，
    進而導致上開匯票未能兌現，非伊所預見，而伊以海聖公司名義向告訴人聯邦銀
    行申請押匯時，係提出相關文件供告訴人聯邦銀行審核通過始墊付款項，並未施
    用詐術，加以經濟不景氣，公司經營不善及遭他人倒債，始無法清償款項，自無
    詐欺之行為等語。經查：
（一）被告經營之海聖公司於八十七年一月間接到美國ＣＨＩ公司購買價值達美金十
      一萬三千二百六十九元六角八分電線電纜之訂單，被告即據此訂單於同年月十
      九日至基隆海關辦理該公司所購電線電纜之出口手續，此有美國銀行信用狀、
      撥款通知書（EXCHANGE SETTLEMENT CERTIFICATE /FOREIGN EXCHANGE MEMO）
      、出口報單、包裹重量單（PACKING/WEIGHT LIST）、貨物發票（COMMERCIAL
      INVOICE） 等各一件在卷可稽，而依上開出口報單所載，海聖公司出口之電線
      電纜價值達新台幣三百七十二萬六千六百九十元，匯率為三十三，折合美金為
      十一萬二千九百三十元，足見海聖公司確實曾依照訂單出口電線電纜予美國Ｃ
      ＨＩ公司，則公訴人認定被告「佯以出口電線電纜予美國公司（意即假出口）
      」乙節，非屬真實。
（二）再被告係於八十七年一月二十六日，依據海聖公司與告訴人聯邦銀行簽訂之出
      口押匯總質權書填具出口押匯申請書向告訴人聯邦銀行申請押匯請求墊付上開
      貨款，而被告申請時已提出商業發票、海運提單、保險單、產地證明書、檢驗
      書、包裝單等文件供告訴人聯邦銀行審核，此有載明上開文件之出口押匯／貼
      現申請書一件在卷可稽，另告訴代理人乙○○於本院調查時又供稱被告申請押
      匯時亦提出上開信用狀、出口報單，只要銀行審查出口單據符合信用狀所載即
      同意先墊付貨款（見本院卷第十七頁），堪認告訴人聯邦銀行係根據被告提出
      之相關文件對本件押匯之申請作實質審核後，才同意撥款予海聖公司，難謂告
      訴人聯聯邦銀行因被告之行為陷於錯誤而墊付上開貨款。
（三）另海聖公司出口上開電線電纜予美國ＣＨＩ公司後，嗣又於八十七年二月九日
      遭退貨進口，並於同年月十二日報關，此有進口報單一件附卷足稽，在此貨物
      遭退貨之情況下，前揭開發信用狀之美國銀行自不可能兌現所簽發之匯票，則
      告訴人聯邦銀行提示匯票遭拒付，難逕認係被告故意造成，其主觀上是否有詐
      欺之意圖，非無可疑。
（四）依告訴人聯邦銀行提出之拍賣電線電纜紀錄、拍賣投標單所載，雖上開遭退貨
      之電線電纜經告訴人聯邦銀行於八十七年十一月二十一日進行拍賣時，投標人
      分別僅以新台幣五萬二千九百元、四萬元之低價競標，惟其拍賣目的在於儘速
      取償，難免壓低拍賣底價，且未依法院拍賣程序為之，其公信力不足，況告訴
      代理人楊文隆於本院審理中復供陳上開電線電纜經銀行扣押後即放置倉庫內，
      未為任何保管措施（見本院卷第一一一頁），而拍賣日期距出口日期（八十七
      年一月十九日）或退貨進口日期（八十七年二月九日）已長達八月多月至十個
      多月，亦足以對該批電線電纜品質造成不良影響，減損拍賣價值，從而，不能
      以事後拍賣價值顯不相當為由即認被告未出口價值與押匯金額相當之電線電纜
      至外國公司。
（五）又被告經營之海聖公司於八十六年十一月間起至八十七年二月間止，分別遭多
      位債務人倒債，金額少則新台幣數萬元，多則八、九十萬元，此有被告庭呈以
      海聖公司為受款人之支票及存款不足退票各十二紙在卷足徵（見本院卷第四十
      三頁至第五十五頁），此足使海聖公司營運產生困難，尚不得因被告事後無法
      清償積欠告訴人聯邦銀行之押匯款項，即推定被告向告訴人聯邦銀行申請出口
      押匯時即有事後不清償款項之詐欺犯意。
    綜上所述，公訴人憑以認定被告構成詐欺取財罪之論據，尚有不足，則被告所辯
    無詐欺行為等情，堪予採信。此外，本院復查無其他積極證據足認被告有何公訴
    人所指詐欺取財之犯行，既不能證明其犯罪，爰依法諭知無罪之判決。
據上論斷，應依刑事訴訟法第三百零一條第一項，判決如主文。
本案經檢察官高智美到庭執行職務。
中      華      民      國      八十九      年     五     月     八     日
                                      臺灣板橋地方法院刑事第三庭
                                          法  官  趙  義  德
右正本證明與原本無異。
如不服本判決應於送達後十日內向本院提出上訴狀。
                  書記官  張  慧  玲
中      華      民      國      八十九      年     五     月    十二    日


司法院資訊處製作；財團法人民間司法改革基金會備份。
